【裁判字號】    95,台上,2233
【裁判日期】    950427
【裁判案由】    違反毒品危害防制條例
【裁判全文】
最高法院刑事判決            九十五年度台上字第二二三三號
    上  訴  人  甲○○
    選任辯護人  李慧千律師
上列上訴人因違反毒品危害防制條例案件，不服台灣高等法院台
南分院中華民國九十二年八月十一日第二審判決（九十二年度上
訴字第六七六號，起訴案號：台灣台南地方法院檢察署九十一年
度偵字第一五九四號），提起上訴，本院判決如下：
    主  文
原判決撤銷，發回台灣高等法院台南分院。
    理  由
本件原判決認定上訴人甲○○於民國九十一年一月三十一日零時
許，在台南市城東大廟前，販賣第一級毒品海洛因一包新台幣（
下同）一千元予陳志達施用。嗣於九十一年二月四日下午二時許
，陳志達至台南市○○路九三五號上訴人住處，欲再向上訴人購
買二千元海洛因時，適警方持搜索票至上訴人住處搜索，並在上
址扣得其所有之海洛因二包（合計淨重二‧二二公克）、吸管一
支、酒精燈一個、玻璃管一支及其友人所有之電子磅秤一個、夾
鏈袋十三個等情，因而撤銷第一審之科刑判決，改判論處上訴人
販賣第一級毒品（累犯）罪刑，固非無見。
惟查：（一）有罪判決書之事實一欄，為適用法令之依據，應將
法院依職權認定與犯罪構成要件有關之事項，詳記於事實欄，然
後於理由內逐一說明其憑以認定之證據，使事實及理由兩相一致
，方為合法。若事實未有此記載，而理由加以說明，為理由失其
依據，而事實有此記載，理由未予說明，則為理由不備，按諸刑
事訴訟法第三百七十九條第十四款規定，其判決當然為違背法令
。又毒品危害防制條例第四條第一項之販賣第一級毒品罪，以行
為人有營利之意思，而販入或賣出第一級毒品或二者兼而有之為
其構成要件。故行為人有無此項營利意思之目的條件，自應於事
實欄內為詳實之記載，然後於理由內說明其憑以認定之證據及得
心證之理由，始足為適用該法條之依據。本件原判決事實欄並未
明確記載上訴人主觀上有無販賣毒品海洛因營利之意思，於理由
欄就上訴人何以有意圖營利而販賣海洛因之犯意，亦未說明其依
憑之證據及得心證之理由，即有判決理由不備之違誤。（二）次
按刑事法上犯罪類型為「販賣」者之既遂或未遂，係以買賣之標
的物已否交付為區分標準；如僅就買賣之內容意思表示一致，而
尚未交付標的物時，應論以販賣未遂。原判決事實認定「於九十
一年二月四日下午二時許，陳志達至台南市○○路九三五號甲○
○住處，欲再向甲○○購買二千元海洛因時，適警方持搜索票至
甲○○住處搜索查獲」等情部分（見原判決第二頁第一、二行）
，並未論罪科刑。惟依上訴人於警訊中供稱：「陳志達打我行動
電話0000000000給我後，我就叫他直接來我家」（見
警訊卷第二頁反面），而陳志達亦證稱：「我打行動電話000
0000000給甲○○，要向他買毒品海洛因二千元，……到
他家欲向他購買毒品海洛因二千元未果，即被警查獲。」（見原
判決第四頁反面），則上訴人尚未交付海洛因予陳志達時，即遭
警查獲部分，有無成立毒品危害防制條例第四條第六項之販賣第
一級毒品未遂罪？其與原判決論罪科刑之販賣第一級毒品罪具有
如何之法律關係？原判決就此部分認定事實尚不明確，本院無從
為法律上當否之判斷。（三）客觀上為法院認定事實及適用法律
基礎之證據，如未經調查而遽行判決，即屬應於審判期日調查之
證據未予調查。原判決以上訴人自始即供稱扣案電子磅秤一個、
夾鏈袋十三個係案外人張延俊所有，復無證據證明係屬上訴人之
物品，故不予宣告沒收云云（見原判決第四頁）。惟前開電子磅
秤、夾鏈袋等物係在上訴人住處所查扣，且當時在場欲向上訴人
購買毒品之陳志達復供稱前述物品為上訴人所有等語（見警卷第
四頁反面），則該電子磅秤是否上訴人所有？何以置於上訴人住
處？此與上訴人是否有販賣毒品之犯行至有關聯，自有詳察審認
之必要。原審未傳訊張延俊以釐清究明，遽認電子磅秤等物非上
訴人所有，顯有調查職責未盡及判決理由不備之違背法令。以上
或為上訴人上訴意旨所指摘，或為本院得依職權調查之事項，應
認原判決有發回更審之原因。又原判決並未認定上訴人係連續販
賣毒品，惟於判決理由中卻記載所犯「連續」販賣第一級毒品罪
云云（見原判決第三頁最末一行），諒係誤載，案經發回，併予
指明。
據上論結，應依刑事訴訟法第三百九十七條、第四百零一條，判
決如主文。
中    華    民    國  九十五  年    四    月  二十七  日
                      最高法院刑事第五庭
                          審判長法官  莊  登  照
                                法官  洪  明  輝
                                法官  黃  一  鑫
                                法官  林  秀  夫
                                法官  徐  昌  錦
      本件正本證明與原本無異
                                      書  記  官
中    華    民    國  九十五  年    五    月    三    日
                                                      V


司法院資訊處製作；財團法人民間司法改革基金會備份。
